【裁判字號】    99,易,327
【裁判日期】    990630
【裁判案由】    竊盜
【裁判全文】
臺灣嘉義地方法院刑事判決               99年度易字第327號
公  訴  人  臺灣嘉義地方法院檢察署檢察官
被      告  丁○○
            戊○○
            丙○○
上列被告等因竊盜案件，經檢察官提起公訴（98年度偵字第7754
號），本院判決如下：
    主  文
丁○○犯結夥竊盜罪，處有期徒刑陸月，如易科罰金，以新臺幣
壹仟元折算壹日。緩刑貳年。
戊○○犯結夥竊盜罪，處有期徒刑玖月。
丙○○犯結夥竊盜罪，處有期徒刑捌月。
    犯 罪 事 實
一、丁○○係台灣鐵路管理局嘉義工務段（下稱台鐵嘉義工務段
    ）南嘉義道班職員，其因於民國96年10月至98年5 月間任職
    於台鐵嘉義工務段南靖道班時，與該道班之班長等人因工作
    產生嫌隙而心生不滿，亟思報復，後其轉調至南嘉義道班時
    ，於98年7 月中旬因事至南靖道班，見南靖道班北方倉庫（
    下稱倉庫）之鑰匙掛於牆壁上，乃將該鑰匙取走複製後，再
    將鑰匙掛回原處，並與從事資源回收之友人戊○○共謀竊取
    倉庫內存放之魚尾板及彈簧扣夾，以使與丁○○有工作糾紛
    之南靖道班職員遭受上級處分。丁○○並於同年7 月底某日
    晚上，帶戊○○前往倉庫勘察現場，渠等即共同基於意圖為
    自己不法所有之犯意聯絡，商定由戊○○持丁○○所交付之
    鑰匙前往倉庫竊取魚尾版及彈簧扣夾變賣，戊○○遂於98年
    8 月16日邀集與之有犯意聯絡之丙○○，以及真實姓名不詳
    綽號「阿丁」之成年男子、姓名年籍不詳之成年男子共計4
    人，商定於當日深夜前往倉庫行竊，渠等4 人謀議既定，戊○○遂於同日下午向不知情之資源回收業者林則廷借用車輛
    ，林則廷乃請員工將車牌號碼VM-7542 號銀色自用小貨車（
    登記在林仁名下）駛至戊○○所經營之宏達資源回收場借
    給戊○○，戊○○取得該車後，先將上開車牌2 面拆下改掛
    M4-4100 車牌2 面（該車輛係甲○○所有，已於87年間轉賣
    予康瑞益，但未辦理過戶），另將其平日所使用之車牌號碼
    0135-XT 號（係登記於戊○○之妻呂惠雅名下）藍色自用小
    貨車之車牌2 面拆下改掛RL-7480 車牌（該車輛係乙○○所
    有，於82年間因車禍送修，費用過高而未修理，棄置於保養
    場），以避免警方追緝。嗣於98年8 月17日0 時許，由丙○○駕駛上開懸掛RL-7480 車牌之自用小貨車搭載該不詳姓名
    男子，戊○○則駕駛懸掛M4-4100 車牌之自用小貨車搭載「
    阿丁」，並攜帶丁○○所交付之倉庫鑰匙，於98年8 月17日
    0 時52分至同日5 時22分許間，接續竊取倉庫內存放之魚尾
    板80塊（每塊約60公斤）、彈簧扣夾約3 萬顆等共重約1 萬
    6 千公斤，價值約新台幣（下同）13萬元之物品。得手後以
    上開自用小貨車載運離去，旋將之變賣，所得款項由戊○○
    、丙○○、「阿丁」等人朋分。嗣經警據報調閱路口監視器
    追查，而循線查悉上情。
二、案經內政部警政署鐵路警察局第三警務段報請臺灣嘉義地方
    法院檢察署檢察官偵查起訴。
    理  由
一、按被告以外之人於審判外之陳述，雖不符刑事訴訟法第159
    條之1 至第159 條之4 之規定，而經當事人於審判程序同意
    作為證據，法院審酌該言詞陳述或書面陳述作成時之情況，
    認為適當者，亦得為證據。當事人、代理人或辯護人於法院
    調查證據時，知有第159 條第1 項不得為證據之情形，而未
    於言詞辯論終結前聲明異議者，視為有前項之同意，刑事訴
    訟法第159 條之5 定有明文。查本件被告3 人及公訴人於言
    詞辯論終結前，對於下述本判決援引之各項言詞及書面供述
    證據，均未就證據能力聲明異議，復經本院於審理時逐一提
    示予被告3 人及公訴人等表示意見，本院審酌該等供述證據
    之取得過程並無瑕疵，與本案待證事實間復具有相當之關聯
    性，以之為本案證據並無不當，自得採為本件認定事實之基
    礎，合先敘明。
二、認定犯罪事實所憑證據及理由：
(一)上揭犯罪事實，業據被告丁○○於警詢、偵查及本院審理中
    坦承不諱（見警卷第68至72頁、偵卷第31至33頁，本院卷第
    36、58、75至77頁），並有證人己○○即台鐵嘉義工務段主
    任於警詢及本院審理中之證述（見警卷第76至81頁、本院卷
    第59至62頁）、證人龔明湖即台鐵嘉義工務段嘉義分駐所南
    靖道班領班於警詢中之證述（見警卷第105 至109 頁）、證
    人江永祥即台鐵嘉義工務段嘉義分駐所南靖道班副領班於警
    詢中之證述（見警卷第111 至113 頁）、證人乙○○即車牌
    號碼RL-7480 號車輛之車主於警詢中之證述（見警卷第82至
    83頁）、證人甲○○即車牌號碼M4-4100 號車輛之車主於警
    詢中之證述（見警卷第86至88頁）、證人林則廷即出借車牌
    號碼VM-7542 號自用小貨車予被告戊○○者於警詢中之證述
    （見警卷第91至93頁）在卷可佐，並有98年8 月17日0 時至
    6 時之路口監視器錄影畫面翻拍照片26張（見警卷第122 至
    132 頁、偵卷第85頁、他字卷第26頁）、車籍查詢- 基本資
    料詳細畫面4 份（見警卷第19、56、84、89）、被告戊○○
    與丙○○指認路口監視器錄影畫面翻拍車輛照片及遭竊之魚
    尾板與彈簧扣夾照片（見警卷第18、59至62頁），證人乙○○、甲○○、林則廷、龔明湖指認路口監視器錄影畫面翻拍
    車輛照片9 張（見警卷第85、90、95、110 頁），0818專案
    作案車輛行進路線圖（見警卷第58頁）、倉庫現場暨採證照
    片16張（見警卷第114 至121 頁），以及內政部警政署鐵路
    警察局第三警務段99年1 月25日鐵三警刑字第09800045193
    號函檢附之內政部警政署刑事警察局99年1 月13日刑鑑字第
    0980144082號鑑定書、嘉義市政府警察局現場勘查報告各1
    份暨勘查照片27張等（見偵卷第62至76頁）在卷足稽。被告
    3 人所為前揭犯行已堪認定。
(二)被告戊○○、丙○○固坦承曾與綽號「阿丁」者及另一名成
    年男子共4 人，於98年8 月16日深夜至98年8 月17日凌晨間
    ，駕駛被告戊○○之妻呂惠雅名下之藍色自用小貨車（改懸
    掛RL-7480 車牌）、被告戊○○向林則廷借用之銀色自小貨
    車（改懸掛M4-4100 車牌）至倉庫搬運起訴書所載之魚尾板
    、彈簧扣夾等物品（見警卷第11至17、40至44頁，本院卷第
    39、77、80頁），惟均否認有為本件竊盜犯行。被告戊○○
    辯稱：伊係受被告丁○○之託前往倉庫搬運資源回收物，前
    述2 輛自用大貨車之車牌均係由「阿丁」更換，伊事前並不
    知該處為台鐵之倉庫云云；被告丙○○則辯稱：上開倉庫附
    近都是工廠，伊前往搬運物品時並不知該處為台鐵之倉庫，
    無竊盜之犯意云云。惟查：
 1、本件失竊之倉庫約於89年間即設置，外觀雖未特別標示為台
    鐵之倉庫，惟緊鄰平交道，台鐵嘉義工務段所有之平交道板
    直接堆置於倉庫外，倉庫內均係存放鐵路專用材料，包括彈
    簧扣夾、魚尾板及道岔材料（即一般車站內將鋼軌固定在鐵
    路分岔的道岔上之墊鈑），該等材料均為鐵路專用材料，一
    般民間不會使用，遭竊之彈簧扣夾、魚尾板均係尚在使用、
    未過期之材料，不可能出售，台鐵工務段亦未曾將該等材料
    當作資源回收物賣給資源回收場等情，業據證人己○○於本
    院審理中證述明確（見本院卷第59至62頁）。參以被告戊○○供稱其自98年3 月底即開始經營資源回收場，之前曾賣水
    果3 年，亦曾在家裡幫忙從事金紙買賣；被告丙○○亦稱其
    自就讀國中時即開始做焊接貨車車體（車斗）之工作，98年
    以後才開始賣鹽酥雞（見本院卷第77至82頁）。依被告戊○○、丙○○之知識、經驗，應無可能僅因被告丁○○告知為
    資源回收物，即開車前往倉庫搬運重達1 萬6 千公斤之魚尾
    板、彈簧扣夾多趟，而對於所搬運之物品係屬台鐵嘉義工務
    段所有之鐵路專用材料毫無所悉。
 2、另查，被告戊○○曾於警詢中自承上開2 部行竊時使用之自
    用小貨車改懸掛之RL-7480 號、M4-4100 號車牌，係伊之前
    拆除汽車修理場時在回收物中發現者，且係伊本人在98年8
    月16日晚間將之懸掛於上開2 部自用小貨車上（見警卷第11
    至12頁），並於本院審理中陳稱其於警詢中所述均係出於自
    由意志（見本院卷第63頁）；其雖於本院審理中改稱當日係
    「阿丁」自行換裝車牌，伊不知情云云，惟本件用以載運贓
    物之車牌號碼0135-XT 自用小貨車雖係登記於被告戊○○之
    妻呂惠雅名下，然平日均係由被告戊○○使用，業據其供承
    在卷（見本院卷第78頁），車牌號碼VM-7542 號自用小貨車
    亦係由被告戊○○向林則廷借用，RL-7480 號、M4-4100 號
    車牌則係放置於被告戊○○所經營之宏達資源回收場中之物
    ，他人應無可能在被告戊○○不知情之情況下，任意取用上
    開車牌，並將之換裝於被告戊○○所管領使用之2 輛自用小
    貨車上，被告戊○○所辯顯與常理不合。
 3、又本件被告戊○○、丙○○等人係利用98年8 月17日0 時至
    5 時22分許間之凌晨時分，駕駛換裝車牌後之自用小貨車至
    倉庫搬運上開魚尾板、彈簧扣夾；被告戊○○於為警查獲之
    初，並曾飾詞陳稱98年8 月16日23時至98年8 月17日6 時間
    ，伊均在資源回收場內或在家陪太太，未曾至上開倉庫（見
    警卷第3 頁）；若如被告戊○○所辯，伊係受被告丁○○之
    託前往倉庫載運資源回收物，應無可能刻意挑選凌晨時分為
    之，亦無必要於警詢時飾詞隱匿其當日之行蹤。由上足認被
    告戊○○、丙○○顯係明知上開魚尾板、彈簧扣夾為他人所
    有之物，共同被告丁○○無權加以處分，仍基於竊盜之犯意
    前往竊取之，且為逃避查緝，始駕駛換裝車牌後之自用小貨
    車，於凌晨時分前往倉庫行竊。渠等前揭所辯顯係臨訟卸責
    之詞，難以採信。
三、論罪科刑：
(一)按共同正犯，係共同實施犯罪行為之人，在共同意思範圍內
    ，各自分擔犯罪行為之一部，相互利用他人之行為，以達其
    犯罪之目的，其成立不以全體均行參與實施犯罪構成要件之
    行為要件，參與犯罪構成要件之行為者，固為共同正犯，以
    自己共同犯罪之意思，參與犯罪構成要件以外之行為，或以
    自己共同犯罪之意思，事前同謀，而由其中一部分人實行犯
    罪之行為者，亦均應認為共同正犯，使之對於全部行為所發
    生之結果，負其責任；又共同正犯之意思聯絡，原不以數人
    間直接發生者為限，即有間接之聯絡者，亦包括在內；如甲
    分別邀約乙、丙犯罪，雖乙、丙間彼此並無直接之聯絡，亦
    無礙於其為共同正犯之成立；且意思之聯絡並不限於事前有
    所謀議，即僅於行為當時有共同犯意之聯絡者，亦屬之，其
    表示之方法，亦不以明示通謀為必要，即相互間有默示之合
    致，亦無不可（最高法院73年台上字第2364號、77年台上字
    第2135號判例參照）。被告丁○○係基於共同犯罪之意思與
    被告戊○○共謀為本件犯行，並由被告戊○○邀約被告丙○○，與綽號「阿丁」者及另一名成年男子共計4 人下手行竊
    ；故核被告3 人所為，均係犯刑法第321 條第1 項第4 款之
    結夥竊盜罪。公訴意旨認被告3 人均係犯刑法第320 條第1
    項之普通竊盜罪，尚有誤解，惟基本犯罪事實相同，本院自
    得變更起訴法條而為判決，並已當庭諭知被告3 人可能涉犯
    刑法第321 條第1 項第4 款之結夥竊盜罪，而無礙於渠等之
    防禦權。又被告等於98年8 月17日0 時52分至5 時22分間，
    多次至倉庫搬運上開魚尾板、彈簧扣夾而竊取之，係基於一
    竊盜之犯意，於密切接近之時間內所為，侵害同一法益，依
    社會健全觀念，在時間差距上難以強行分開，在刑法評價上
    ，以視為數個舉動之接續施行，合為包括之一行為予以評價
    ，較為合理，為接續犯，均僅論以一結夥竊盜罪。被告3 人
    與真實姓名不詳綽號「阿丁」之成年男子，以及另一名姓名
    年籍不詳之成年男子，有犯意聯絡與行為分擔，均為共同正
    犯。
(二)爰依被告3 人之供述（見本院卷第82頁）及卷附臺灣高等法
    院被告前案紀錄表等，審酌：被告丁○○為高中畢業之智識
    程度，目前任職於台鐵嘉義工務段南嘉義道班，與太太、剛
    出生之女兒共同生活，前無刑事犯罪紀錄；被告戊○○為大
    學肄業之智識程度，目前從事資源回收工作，與太太、女兒
    共同生活，有殺人、恐嚇、傷害等前案紀錄；被告丙○○為
    高中肄業之智識程度，目前賣鹽酥雞、做鐵工等零工，與祖
    父母共同生活，前未曾因犯罪遭判處罪刑；被告3 人均正值
    青壯，竟不思勞動賺取金錢，而共謀行竊；並審酌本件係由
    被告丁○○提供倉庫鑰匙及倉庫存放物品之資訊、由被告戊○○邀集被告丙○○等人下手行竊並提供作案車輛之分工程
    度，以及被告3 人之犯罪動機、目的、手段、被害人所受損
    害程度，被告丁○○犯後自警詢迄至本院審理中均坦承犯行
    、被告戊○○及丙○○則飾詞否認犯行之犯後態度等一切情
    狀，並參酌公訴人分別求處被告丁○○、丙○○有期徒刑6
    月、8 月之意見，對被告3 人分別量處如主文所示之刑，並
    就被告丁○○部分諭知易科罰金之折算標準。至公訴人雖求
    處被告戊○○有期徒刑8 月，惟本院審酌本件竊案係由被告
    戊○○負責提供作案車輛、更換車牌以逃避追緝，其涉案程
    度較被告丙○○為深等情，認應對其量處如主文所示之刑，
    以達罰當其罪之目的。另被告戊○○雖請求對其為緩刑之宣
    告，惟查，被告戊○○前曾因殺人、傷害、恐嚇等案件，經
    法院判決應執行有期徒刑15年8 月，褫奪公權10年確定，嗣
    經裁定減刑為有期徒刑15年3 月，褫奪公權10年確定，於92
    年8 月29日縮短刑期假釋出監，並付保護管束，99年5 月23
    日始縮刑及保護管束期滿，有其臺灣高等法院被告前案紀錄
    表在卷足稽；其為本件犯行時，尚在假釋中，前案尚未執行
    完畢，且被告戊○○犯後一再飾詞否認犯行，未見悔意，難
    認其無再犯之虞，顯不合於緩刑之要件，自難給予緩刑之宣
    告，附此敘明。
(三)另查，被告丁○○前未曾因故意犯罪受有期徒刑以上刑之宣
    告，有臺灣高等法院被告前案紀錄表附卷可稽，此次係因一
    時失慮，致罹刑典，惟其犯後自警詢迄至本院審理中均坦承
    犯行，且與被害人台鐵嘉義工務段達成和解，賠償被害人所
    受損失296,038 元完竣，經被害人表示不再追究、願給予被
    告丁○○改過自新機會之意，有和解書、郵政跨行匯款申請
    書、交通部臺灣鐵路管理局99年6 月25日鐵工路字第099001
    7145號函各1 份附卷可佐（見本院卷第86至92頁），堪認被
    告丁○○經此次偵查、審理程序及刑之宣告教訓，應知警惕
    ，信無再犯之虞；本院審酌被告丁○○為初次犯罪，且已因
    本次犯行經臺灣鐵路管理局為記大過1 次之處分（參見本院
    卷第93至94頁所附台鐵嘉義工務段99年6 月1 日嘉工養字第
    0990003033號函、臺灣鐵路管理局99年5 月25日鐵人二字第
    0990014235號令），因認被告丁○○所受宣告之刑，以暫不
    執行為適當，爰併予宣告緩刑2 年，以啟自新。
(四)扣案記事手稿紙本2 張、統一發票2 張、免用統一發票收據
    1 本、鐵盤2 個、塑膠卡片2 張、鑷子2 支、行動電話2 支
    等物，被告戊○○供稱除其中1 支NOKIA 手機為其妻所有外
    ，其餘物品均為其所有，但與本案無關，並稱記事手稿紙本
    係伊為聯絡貨車前往搬運之前在北港路拆卸工廠所餘鐵材而
    安排之車班表（見本院卷第68頁），既無證據足認該等扣案
    物係被告3 人或共犯所有且供本件犯罪所用之物，自不得予
    以沒收。另查，被告3 人為本件犯行時所使用之倉庫鑰匙，
    雖係供本件犯罪所用之物，惟未據扣案，被告戊○○陳稱已
    交給「阿丁」、不知去向（見警卷第12至13頁），被告丙○○則陳稱已於98年8 月17日6 時許將該鑰匙丟棄在回收場附
    近（見警卷第44頁），既非屬應義務沒收之物，為免執行之
    困難，爰不予宣告沒收，附此敘明。
據上論斷，應依刑事訴訟法第299 條第1 項前段、第300 條，刑
法第28條、第321 條第1 項第4 款、第41條第1 項前段、第74條
第1 項第1 款，判決如主文。
本案經檢察官楊騏嘉到庭執行職務
中    華    民    國    99    年    6    月    30    日
                  刑事第三庭  法  官  陳 蒨 儀
以上正本證明與原本無異。
如不服本判決應於收受判決後10日內向本院提出上訴書狀，並應
敘述具體理由；其未敘述上訴理由者，應於上訴期間屆滿後20日
內向本院補提理由書（均須按他造當事人之人數附繕本）「切勿
逕送上級法院」。告訴人或被害人如對於本判決不服者，應具備
理由請求檢察官上訴，其上訴期間之計算係以檢察官收受判決正
本之日期為準。
中    華    民    國    99    年    6     月    30    日
                              書記官  楊 國 色
附錄本判決論罪法條：
刑法第321條第1項第4款
犯竊盜罪而有左列情形之一者，處6月以上、5年以下有期徒刑：
四、結夥三人以上而犯之者。

司法院資訊處製作；財團法人民間司法改革基金會備份。
